【裁判字號】    98,交抗,812
【裁判日期】    981130
【裁判案由】    聲明異議
【裁判全文】
臺灣高等法院高雄分院刑事裁定         98年度交抗字第812號
抗  告  人
即受處分人  甲○○
原處分機關  交通部公路總局高雄區監理所屏東監理站
上列抗告人因違反道路交通管理處罰條例聲明異議案件，不服
臺灣屏東地方法院中華民國98年8 月31日裁定（98年度交聲字
第282 號），提起抗告，本院裁定如下：
    主  文
抗告駁回。
    理  由
一、抗告意旨略以：抗告人於97年11月18日8 時27分，駕4009XM
    車輛行經高鐵曾子路口，被舉發交通管理處罰條例第53條第
    1 項之違規行為，不服判決之因素為此路口為施工路段，施
    工圍籬中又有一紅綠燈號，但測速相機之鏡頭只能照取左前
    方之紅綠燈，並無將右方施工圍籬之紅綠燈號拍入鏡頭中，
    施工圍籬內之紅綠燈也未取消動作，請派員勘查現場路口便
    知曉，又本件施工路段直行已被圍籬擋道也不可右轉，兩支
    號誌又非永遠一起紅燈、一起綠燈，為何不取消右側圍籬中
    之紅綠燈號，造成駕駛不知何去判斷。抗告人並無紅燈左轉
    ，而是右前方號誌綠燈才行駛，且兩燈號不一致，又得要左
    轉綠燈才可行，浪費大家時間，且雨後行經路口，又是黃色
    閃光燈，天晴又不一定正常，敬請派員此該路口查看便一目
    了然云云。
二、原裁定則以:
（一）本件異議人（即抗告人）駕駛所有之車牌號碼4009-XM 號
      自用一般小貨車，於97年11月18日8 時27分許，行經高雄
      市○○路、曾子路口，因有駕車行經有燈光號誌管制之交
      岔路口闖紅燈之違規情事，經高雄市政府警察局交通警察
      大隊依採證照片逕行舉發等情，業據異議人於聲明異議狀
      中所自認，復有交通部公路總局屏東監理站違反道路交通
      管理事件裁決書、高雄市政府警察局舉發違反道路交通管
      理事件通知單、高雄市政府警察局交通警察大隊98年2 月
      12 日 高市警交三字第098000 0755 號書函各1 件在卷可
      參（見本院卷第6 頁、第9 頁、第12頁）。是以，異議人
      確實有上開違規情事，已無疑義。
（二）又按行政處分係指行政機關就公法上具體事件所為之決定
      或其他公權力措施而對外直接發生法律效果之單方行政行
      為。前項決定或措施之相對人雖非特定，而依一般性特徵
      可得確定其範圍者，為一般處分，適用本法有關行政處分
      之規定；一般處分自公告日或刊登政府公報、新聞紙最後
      登載日起發生效力，行政程序法第92條、第110 條第2 項
      分別定有明文。而紅綠燈燈光號誌，其相對人雖無從特定
      ，但凡行駛經過該處之車輛均有遵守之義務而可得確定，
      其性質即屬一般處分，自公告即設置時起即發生效力，且
      紅綠燈燈光號誌亦查無行政程序法所定之無效事由，從而
      該路口之紅綠燈燈光號誌既已設置完成並對外發生效力後
      ，用路人即應遵守已生效交通燈光號誌之義務，縱本件異
      議人認交通燈光號誌之設置不當或有不便行車之處，本件
      異議人違規時間係於該路口紅綠燈燈光號誌修正前，該標
      誌仍具前開一般行政處分之效力，是異議人於前開違規時
      間行經該路口時，仍應遵行當時該路口紅綠燈燈光號誌之
      規制甚明。再者，有關道路交通管理之實際號誌設置及管
      制方法，係行政機關考量相關道路之路況、交通流量等情
      形，依其職權所為裁量之行政措施或處分，除有重大、明
      顯瑕疵或其他違法情形外，依權力分立原理，法院應予以
      尊重，異議人以該路口設施設置擾民而指摘原處分，自無
      可取等語。
三、本院查:
（一）按汽車駕駛人駕駛汽車，應遵守道路交通標誌、標線、號
      誌之指示，道路交通安全規則第90條前段定有明文。又汽
      車駕駛人，行經有燈光號誌管制之交岔路口闖紅燈者，處
      新臺幣1,800 元以上5,400 元以下罰鍰，道路交通管理處
      罰條例第53條第1 項定有明文。另汽車駕駛人違反上開規
      定者，除依原條款處罰鍰外，並予記違規點數3 點之處分
      ，同條例第63條第1 項第3 款亦有明定。而交通部82 年4
      月22日交路 (82) 字第009811號函，對「闖紅燈」亦認定
      如下: (1) 車輛面對紅燈時仍逕予穿越路口至銜接路段，
      含左轉、直行、迴轉及右轉（依箭頭綠燈允許行駛者除外
      ）即視為闖紅燈之行為； (2)有繪設路口範圍者：車輛無
      視於紅燈警示有穿越路口之意圖，而車身已伸入路口範圍
      亦視同闖紅燈； (3)無繪設路口範圍者：以車輛無視於紅
      燈號誌，而有穿越路口之企圖，其車身並已伸越停止線並
      足以妨害其他方向人 (若有行人穿越道)、 車通行者亦以
      闖紅燈論。
（二）本件抗告人駕駛所有之車牌號碼4009-XM 號自用一般小貨
      車，於97年11月18日8 時27分許，行經高雄市○○路、曾
      子路口，因有駕車行經有燈光號誌管制之交岔路口闖紅燈
      之違規情事，經高雄市政府警察局交通警察大隊依採證照
      片逕行舉發等情，業據抗告人已於原審法院之聲明異議狀
      中亦不否認上開違規在卷（原審卷4 頁），復有交通部公
      路總局屏東監理站違反道路交通管理事件裁決書、高雄市
      政府警察局舉發違反道路交通管理事件通知單、高雄市政
      府警察局交通警察大隊98年2 月12日高市警交三字第0980
      00 0755 號書函各1 件在卷可參（原審卷第6 頁、第9 頁
      、第12頁）。故抗告人確實有上開違規情事，應可確認，
      故抗告人雖於抗告理由中否認有紅燈左轉云云，自無可採
      。
（二）又抗告意旨雖另以: 此路口為施工路段，施工圍籬中又有
      一紅綠燈號，但測速相機之鏡頭只能照取左前方之紅綠燈
      ，並無將右方施工圍籬之紅綠燈號拍入鏡頭中，施工圍籬
      內之紅綠燈也未取消動作，請派員勘查現場路口便知曉，
      又本件施工路段直行已被圍籬擋道也不可右轉，兩支號誌
      又非永遠一起紅燈、一起綠燈，為何不取消右側圍籬中之
      紅綠燈號，造成駕駛不知何去判斷云云。惟按行政處分係
      指行政機關就公法上具體事件所為之決定或其他公權力措
      施而對外直接發生法律效果之單方行政行為。前項決定或
      措施之相對人雖非特定，而依一般性特徵可得確定其範圍
      者，為一般處分，適用本法有關行政處分之規定；一般處
      分自公告日或刊登政府公報、新聞紙最後登載日起發生效
      力，行政程序法第92條、第110 條第2 項分別定有明文。
      而紅綠燈燈光號誌，其相對人雖無從特定，但凡行駛經過
      該處之車輛均有遵守之義務而可得確定，其性質即屬一般
      處分，自公告即設置時起即發生效力，且紅綠燈燈光號誌
      亦查無行政程序法所定之無效事由，從而該路口之紅綠燈
      燈光號誌既已設置完成並對外發生效力後，用路人即應遵
      守已生效交通燈光號誌之義務，縱令本件抗告人認交通燈
      光號誌之設置不當或有不便行車之處，本件異議人違規時
      間係於該路口紅綠燈燈光號誌修正前，該標誌仍具前開一
      般行政處分之效力，是抗告人於前開違規時間行經該路口
      時，仍應遵行當時該路口紅綠燈燈光號誌之規制甚明。再
      者，有關道路交通管理之實際號誌設置及管制方法，係行
      政機關考量相關道路之路況、交通流量等情形，依其職權
      所為裁量之行政措施或處分，除有重大、明顯瑕疵或其他
      違法情形外，法院自應予以尊重，故抗告人以該路口設施
      設不當指摘原裁定，自有誤會。
（三）綜上所述，原裁定維持原處分機關依道路交通管理處罰條
      例第53第1 項規定，裁處抗告人罰鍰5400元，並依同條例
      第63條第1 項第3 款規定，記違規點數3 點，經核並無違
      誤。抗告人仍執前詞，指摘原裁定不當，為無理由，應予
      駁回。
四、據上論結，應依道路交通案件處理辦法第26條，刑事訴訟法
    第412 條，裁定如主文。
中    華    民    國    98    年    11    月    30    日
                  刑事第八庭    審判長法  官   洪兆隆
                                      法  官   張盛喜
                                      法  官   李政庭
以上正本證明與原本無異。
不得再抗告。
中    華    民    國    98    年    11    月    30    日
                                      書記官   吳福連


司法院資訊處製作；財團法人民間司法改革基金會備份。
